【裁判字號】    97,易,443
【裁判日期】    980227
【裁判案由】    詐欺
【裁判全文】
臺灣士林地方法院刑事判決               97年度易字第443號
    公  訴  人  臺灣士林地方法院檢察署檢察官
    被      告  甲○○
上列被告因詐欺案件，經檢察官提起公訴（臺灣士林地方法院檢
察署97年度偵字第313 號）及移送併辦（臺灣臺北地方法院檢察
署97年度偵字第15630 號、臺灣彰化地方法院檢察署97年度偵字
第11420 號），因被告於準備程序中就犯罪事實為有罪陳述，經
合議庭裁定依簡式審判程序審理，本院判決如下：
    主  文
甲○○幫助意圖為自己不法之所有，以詐術使人將本人之物交付
，處有欺徒刑參月，如易科罰金，以新臺幣壹仟元折算壹日。
    事  實
一、甲○○於預見提供自己帳戶予不明人士使用，可能幫助他人
    從事詐欺犯罪下，仍基於縱有人以其金融帳戶實施詐欺犯罪
    亦不違背其本意之未必故意，於民國96年8 月25日，在臺北
    市○○○路交流道附近之麥當勞速食店前，將其在國泰世華
    商業銀行忠誠分行（下稱國泰世華銀行）所開立之「000000
    000000」號帳戶，及在第一商業銀行士林分行（下稱第一銀
    行）所開立之「00000000000 」號帳戶之存摺、提款卡及密
    碼，提供予真實姓名年籍不詳之成年男子，而該成年男子基
    於意圖為自己不法所有之犯意，先於同年10月6 日14時許，
    利用電腦至網路告示板瀏覽，向在臺北市信義區○○○路○
    段住處上網之丙○○，佯稱可提供援交服務，惟需先匯款始
    可見面，致丙○○陷於錯誤，於同日19時59分許，匯款新臺
    幣（下同）8 千元至甲○○前揭第一銀行帳戶內，復於同年
    10月7 日18時45分許，撥打電話予住在彰化縣大村鄉○○路
    之乙○○，佯稱乙○○先前網路購物匯款操作錯誤，需前往
    自動櫃員機操作取消分期付款之設定，致乙○○陷於錯誤，
    於同日18時45分許，依指示操作匯款8 千886 元至甲○○前
    揭國泰世華銀行帳戶內，旋均遭提領一空。嗣丙○○、乙○○均查覺有異而報警處理，始循線查悉上情。
二、案經臺北市政府警察局士林分局報告臺灣士林地方法院檢察
    署檢察官偵查起訴，及經臺灣臺北地方法院檢察署檢察官、
    臺灣彰化地方法院檢察署檢察官移送併辦。
    理  由
一、上揭事實，業據被告甲○○於審理中坦承不諱（見本院98年
    2 月11日審理筆錄），且經證人即被害人丙○○、乙○○於
    警詢及偵查中證述綦詳，並有甲○○之國泰世華銀行「0000
    00000000」號帳戶及第一銀行「00000000000 」號帳戶之開
    戶資料及往來明細表（見臺灣士林地方法院檢察署97年度偵
    字第313 號卷第20至24頁、67至72頁；臺灣臺北地方法院檢
    察署97年度偵字第15630 號卷第15至17頁），及丙○○、乙○○之自動櫃員機交易明細各1 紙附卷可稽（見臺灣臺北地
    方法院檢察署97年度偵字第15630 號第51頁；臺灣士林地方
    法院檢察署97年度偵字第313 號卷第25頁），足認被告於審
    理中出於任意性之自白，與事實相符而堪採信；又查金融存
    款帳戶，事關存戶個人財產權益之保障，與帳戶之存摺、提
    款卡、密碼相結合，專屬性、私密性更形提高，除非本人或
    與本人具密切之關係者，難認有何理由可自由使用，一般人
    亦均有應妥善保管上開物件，防止被他人冒用之認知，且近
    來詐欺犯案猖獗，每利用人頭帳戶作為犯罪工具，若任意提
    供帳戶資料予不明人士使用，將有遭他人作為詐欺犯罪時，
    非正當資金進出之不法用途，此情當為具有社會生活經驗之
    成年人所得認識，被告提供帳戶資料予不明人士，有容認其
    帳戶供他人作為詐欺犯罪時使用之未必故意，亦甚灼然。本
    件犯罪事證明確，應依法論科。
二、按刑法上之幫助犯，係對於犯罪與正犯有共同之認識，而以
    幫助之意思，對於正犯資以助力，而未參與實施犯罪之行為
    者而言（最高法院88年度臺上字第1270號裁判意旨參照），
    本件被告提供帳戶予他人使用，為他人之詐欺取財犯行提供
    助力，惟尚查無被告有以自己實施詐欺犯罪之意思，而與他
    人為詐欺犯罪之犯意聯絡，或被告有直接參與詐欺犯罪構成
    要件行為分擔之情事，應認被告僅構成幫助犯，是核被告所
    為，係犯刑法第30條第1 項、第339 條第1 項之幫助詐欺取
    財罪；本件被告僅以1 次幫助行為同時提供其國泰世華銀行
    及第一銀行之帳戶資料，為他人之詐欺取財犯行提供助力，
    僅成立1 個幫助詐欺取財犯行（最高法院97年度臺非字第21
    1 號裁判意旨參照）。被告為幫助犯，爰依刑法第30條第2
    項規定，依正犯之刑減輕之。檢察官起訴書犯罪事實欄原記
    載被告提供之國泰世華銀行帳號為「00000000000000」號，
    惟業經蒞庭檢察官於審理中更正為「000000000000」號（見
    本院98年2 月11日審理筆錄），依檢察一體之原則，本院應
    就檢察官更正後之犯罪事實為審理。臺灣臺北地方法院檢察
    署檢察官移送併辦之97年度偵字第15630 號案件，及臺灣彰
    化地方法院檢察署檢察官移送併辦之97年度偵字第11420 號
    案件，所指被告提供他人詐欺犯罪使用之帳戶與本案相同，
    與本案有事實上一罪關係，本院應併予審理。爰審酌被告提
    供帳戶予他人作為詐欺犯罪使用，影響社會正常交易安全，
    增加被害人尋求救濟之困難，並使犯罪之追查趨於複雜，實
    無足取，惟念被告於犯罪後坦承不諱，暨被告犯罪之動機、
    目的、手段、生活狀況、品行、智識程度等一切情狀，量處
    如主文所示之刑，並諭知易科罰金之折算標準。
據上論斷，應依刑事訴訟法第273 條之1 第1 項、第299 條第1
項前段，刑法第30條、第339 條第1 項、第41條第1 項前段，刑
法施行法第1 條之1 ，判決如主文。
本案經檢察官張紜瑋到庭執行職務
中    華    民    國    98    年    2    月    27     日
                      刑事第五庭  法  官  孫  曉  青
以上正本證明與原本無異。
如不服本判決應於收受判決後10日內向本院提出上訴書狀，並應
敘述具體理由；其未敘述上訴理由者，應於上訴期間屆滿後20日
內向本院補提理由書狀（均須按他造當事人之人數附繕本）「切
勿逕送上級法院」。
                                  書記官  李  佳  穎
中    華    民    國    98    年    2    月    27     日
附錄本案論罪科刑法條全文
中華民國刑法第339條
意圖為自己或第三人不法之所有，以詐術使人將本人或第三人之
物交付者，處5 年以下有期徒刑、拘役或科或併科1 千元以下罰
金。
以前項方法得財產上不法之利益或使第三人得之者，亦同。
前2 項之未遂犯罰之。


司法院資訊處製作；財團法人民間司法改革基金會備份。
